臺灣花蓮地方法院刑事判決　　　　　　　 99年度訴字第427號
公　訴　人　臺灣花蓮地方法院檢察署檢察官
被　　　告　林獻智
　　　　　　高玉蘭
上　一　人
選任辯護人　李文平律師
　　　　　　張照堂律師
上列被告等因偽造文書案件，經檢察官提起公訴（98年度偵字第
2902號），被告等於準備程序中，就被訴事實均為有罪之陳述，
經合議庭裁定改由受命法官獨任行簡式審判程序審理，判決如下
：
    主  文
林獻智共同犯行使偽造私文書罪，處有期徒刑壹年，減為有期徒
刑陸月，如易科罰金，以銀元參佰元即新臺幣玖佰元折算壹日。
緩刑貳年。偽造之「邱雪玲」、「和佑同實業股份有限公司」、
「林建同」印章各壹枚及如附表所示偽造之印文均沒收。
高玉蘭共同犯行使偽造私文書罪，處有期徒刑壹年，減為有期徒
刑陸月，如易科罰金，以銀元參佰元即新臺幣玖佰元折算壹日。
緩刑貳年。偽造之「邱雪玲」、「和佑同實業股份有限公司」、
「林建同」印章各壹枚及如附表所示偽造之印文均沒收。
    事  實
一、林獻智於民國95年 5月間某日，介紹高玉蘭向邱雪玲、和佑
    同實業股份有限公司（下稱和佑同公司）負責人林建同，購
    買建號為花蓮縣花蓮市○○段1746號至1769號之海景商旅大
    樓，以及該大樓所座落地號為花蓮縣花蓮市○○段1261號、
    1262號之土地。而林獻智與高玉蘭均知悉花蓮縣瑞穗鄉農會
    （下稱瑞穗鄉農會）放款額度規則中「對同一關係人及同一
    人放款最高額度新臺幣（下同）3000萬元」之規定，詎為獲
    得較高之貸款額度，竟共同基於行使偽造私文書之犯意聯絡
    ，由林獻智向石如玉、張熠爵借用其等名義，高玉蘭向林誼
    庭、黃日月、潘美琪、莊琇如借用其等名義，而欲向瑞穗鄉
    農會以上開房地設定抵押權申請貸款，嗣即於95年 5月間某
    日，在不詳地點，未經邱雪玲、和佑同公司及林建同之同意
    ，盜刻「邱雪玲」、「和佑同實業股份有限公司」、「林建
    同」之印章各 1枚，在如附表所示之私文書上，以上開盜刻
    之印章偽造如附表所示之印文，復將如附表所示偽造之私文
    書交付瑞穗鄉農會申請貸款而行使之，足以生損害於邱雪玲
    、和佑同公司及林建同。嗣瑞穗鄉農會就上開房地之價值鑑
    定後核准貸款，然中央存款保險股份有限公司查覺有異而發
    函，經調查局人員循線查悉上情。
二、案經法務部調查局東部地區機動工作組移送臺灣花蓮地方法
    院檢察署檢察官偵查起訴。
    理  由
壹、程序方面：
    被告林獻智、高玉蘭所犯非死刑、無期徒刑、最輕本刑為 3
    年以上有期徒刑之罪，或高等法院管轄第一審之案件，被告
    二人於本院準備程序中，就被訴事實均為有罪之陳述，經告
    以簡式審判程序之旨，並聽取檢察官、被告二人之意見後，
    本院合議庭業已依刑事訴訟法第 273條之1第1項之規定，裁
    定由受命法官獨任進行簡式審判程序，是本件之證據調查，
    依刑事訴訟法第273條之2規定，不受同法第159條第1項、第
    161條之2、第161條之3、第163條之1及第164條至第170條規
    定之限制，合先敘明。
貳、實體方面：
一、上開犯罪事實，業據被告二人於本院審理中均坦承不諱，核
    與證人即被害人邱雪玲、林建同、證人林誼庭、黃日月、潘
    美琪、莊琇如、證人即代書王英蘭於調查局時及偵查中之證
    述、證人石如玉、張熠爵於調查局時之證述相符，並有買方
    為被告高玉蘭之不動產買賣契約書、如附表所示之不動產買
    賣契約書等影本附卷可稽，足認被告二人之自白與事實相符
    。綜上所述，本件事證明確，被告二人之犯行洵堪認定，均
    應依法論科。
二、刑法部分條文業於94年1月7日修正、94年2月2日公布，並於
    95年7月1日起施行（下稱新法，修正前刑法下稱舊法）。按
    「行為後法律有變更者，適用行為時之法律，但行為後之法
    律有利於行為人者，適用最有利於行為人之法律」，新法第
    2條第1項定有明文。此條規定係規範行為後法律變更所生新
    舊法律比較適用之準據法，本身尚無新舊法比較之問題，於
    新法施行後，應一律適用新法第2條第1項之規定，為「從舊
    從輕」之比較（最高法院95年度第 8次刑事庭會議決議參照
    ）。而新法第28條將舊法之「實施」修正為「實行」，原「
    實施」之概念，包含陰謀、預備、著手及實行等階段之行為
    ，修正後僅共同實行犯罪行為始成立共同正犯，是新法共同
    正犯之範圍已有限縮，排除陰謀犯、預備犯之共同正犯。新
    舊法之共同正犯範圍既因此而有變動，自屬犯罪後法律有變
    更（最高法院96年度台上字第 934號判決意旨參照）。然就
    本案而言，無論依新法或舊法，被告二人均成立共同正犯，
    是適用新法並未較為有利。
三、核被告二人所為，均係犯刑法第216條、第210條之行使偽造
    私文書罪。被告二人就上開犯罪，有犯意聯絡及行為分擔，
    為共同正犯。被告二人偽造「邱雪玲」、「和佑同實業股份
    有限公司」、「林建同」印章為偽造私文書行為之一部，而
    偽造如附表所示之印文亦係偽造私文書之階段行為，均不另
    論罪，又其等偽造私文書後復持以行使，則偽造之低度行為
    均應為行使之高度行為所吸收，亦不另論罪。爰審酌被告二
    人未徵求被害人邱雪玲、林建同之同意，行使如附表所示偽
    造之私文書，手段顯不可取，復參酌其等之動機及智識程度
    等情，惟被告二人均素行尚佳（見臺灣高等法院被告前案紀
    錄表），犯後尚知坦承犯行，且被害人邱雪玲、林建同未表
    示追究被告二人之責任（見本院公務電話紀錄表）等一切情
    狀，量處如主文所示之刑。又被告二人犯罪時間均係於96年
    4月24日以前，合於中華民國96年罪犯減刑條例第 2條第1項
    第3款之規定，依同條例第7條規定，應減其等宣告刑2分之1
    ，並依同條例第 9條規定，均諭知減刑後之易科罰金折算標
    準（關於易科罰金之規定，被告二人行為時，刑法第41條規
    定為：「犯最重本刑為 5年以下有期徒刑以下之刑之罪，而
    受 6個月以下有期徒刑或拘役之宣告者，因身體、教育、職
    業或家庭之關係，得以新臺幣 1元以上3元以下折算1日，易
    科罰金。但確因不執行所宣告之刑，難收矯正之效，或難以
    維持法秩序者，不在此限」，而廢止前罰金罰鍰提高標準條
    例第 2條規定就其原定數額提高為1百倍折算1日，則易科罰
    金折算標準應以銀元3百元折算1日，經折算為新臺幣後，應
    以新臺幣9百元折算為1日；而95年7月1日修正為：「犯最重
    本刑為5年以下有期徒刑以下之刑之罪，而受6個月以下有期
    徒刑或拘役之宣告者，得以新臺幣 1千元、2千元或3千元折
    算 1日，易科罰金。但確因不執行所宣告之刑，難收矯正之
    效，或難以維持法秩序者，不在此限」；98年9月1日則調整
    標點符號為：「犯最重本刑為 5年以下有期徒刑以下之刑之
    罪，而受6個月以下有期徒刑或拘役之宣告者，得以新臺幣1
    千元、2千元或3千元折算 1日，易科罰金。但確因不執行所
    宣告之刑，難收矯正之效或難以維持法秩序者，不在此限」
    ；99年 1月1日調整文字為：「犯最重本刑為5年以下有期徒
    刑以下之刑之罪，而受 6月以下有期徒刑或拘役之宣告者，
    得以新臺幣 1千元、2千元或3千元折算一日，易科罰金。但
    易科罰金，難收矯正之效或難以維持法秩序者，不在此限」
    。經比較後，自修正前刑法第41條第 1項規定較有利於被告
    二人）。又被告二人均未曾因故意犯罪，受有期徒刑以上刑
    之宣告，此有臺灣高等法院被告前案紀錄表在卷可參，其等
    因一時思慮未週致觸犯刑章，犯罪後均坦承犯行，被害人邱
    雪玲、林建同亦均未表示追究被告二人之責任，經此偵審程
    序及科刑之教訓後，被告二人當均知所警惕，謹慎行事，信
    無再犯之虞，本院認前開對被告二人所宣告之刑，以暫不執
    行為適當，爰均宣告緩刑 2年，以勵自新（被告二人行為後
    ，刑法第74條緩刑之規定雖經兩次修正，第一次於94年1月7
    日修正、94年2月2日公布，並於95年7月1日起施行，第二次
    於98年5月19日修正、98年6月10日公布，並於98年9月1日起
    施行，惟本院裁判時係在修正後，應逕行適用98年9月1日修
    正後第74條緩刑之規定，見最高法院95年度第 8次刑事庭會
    議決議）。末按偽造之「邱雪玲」、「和佑同實業股份有限
    公司」、「林建同」印章各 1枚及如附表所示偽造之印文，
    既無證據證明業已滅失，則不問屬於犯人與否，均應依刑法
    第219條規定宣告沒收。
據上論斷，應依刑事訴訟法第273 條之1第1項、第299條第1項前
段，刑法第2條第1項前段、第216條、第210條、第74條第1項第1
款、第219條，修正前刑法第28條、第41條第1項前段，廢止前罰
金罰鍰提高標準條例第 2條，現行法規所定貨幣單位折算新臺幣
條例第 2條，中華民國96年罪犯減刑條例第2條第1項第3款、第7
條、第9條，判決如主文。
本案經檢察官張立中到庭執行職務。
中    華    民    國   100    年    2     月    16    日
                  刑事第四庭    法  官  曹庭毓
以上正本證明與原本無異。
如不服本判決應於收受送達後10日內向本院提出上訴書狀，並應
敘述具體理由。其未敘述上訴理由者，應於上訴期間屆滿後20日
內向本院補提理由書(均須按他造當事人之人數附繕本)「切勿逕
送上級法院」。告訴人或被害人如對於本判決不服者，應具備理
由請求檢察官上訴，其上訴期間之計算係以檢察官收受判決正本
之日期為準。
中    華    民    國   100    年    2     月    17    日
                                書記官
附錄本判決論罪之法律條文：
中華民國刑法第216條：
行使第210條至第215條之文書者，依偽造、變造文書或登載不實
事項或使登載不實事項之規定處斷。
中華民國刑法第210條
偽造、變造私文書，足以生損害於公眾或他人者，處 5年以下有
期徒刑。
附表：
┌──┬────┬──────┬──────┬─────┬──────┐
│編號│偽造之私│購買地號及權│購買建號    │買賣金額  │偽造之印文  │
│    │文書    │利範圍      │            │（新臺幣）│            │
├──┼────┼──────┼──────┼─────┼──────┤
│一  │買方為「│花蓮縣花蓮市│花蓮縣花蓮市│2970萬元  │「邱雪玲」、│
│    │石如玉」│福安段地號：│福安段1746、│          │「和佑同實業│
│    │之不動產│1261、1262號│1747、1748、│          │股份有限公司│
│    │買賣契約│權利範圍：  │1769號      │          │」、「林建同│
│    │        │18492/100000│車位及共同使│          │」印文各 7枚│
│    │        │            │用部分持分17│          │            │
│    │        │            │70號        │          │            │
├──┼────┼──────┼──────┼─────┼──────┤
│二  │買方為「│花蓮縣花蓮市│花蓮縣花蓮市│3600萬元  │「邱雪玲」、│
│    │張熠爵」│福安段地號：│福安段1749、│          │「和佑同實業│
│    │之不動產│1261、1262號│1750、1751、│          │股份有限公司│
│    │買賣契約│權利範圍：  │1752號      │          │」、「林建同│
│    │書      │17086/100000│車位及共同使│          │」印文各 7枚│
│    │        │            │用部分持分17│          │            │
│    │        │            │70號        │          │            │
├──┼────┼──────┼──────┼─────┼──────┤
│三  │買方為「│花蓮縣花蓮市│花蓮縣花蓮市│3450萬元  │「邱雪玲」、│
│    │林誼庭」│福安段地號：│福安段1753、│          │「和佑同實業│
│    │之不動產│1261、1262號│1754、1755、│          │股份有限公司│
│    │買賣契約│權利範圍：  │1756號      │          │」、「林建同│
│    │書      │15518/100000│車位及共同使│          │」印文各 7枚│
│    │        │            │用部分持分17│          │            │
│    │        │            │70號        │          │            │
├──┼────┼──────┼──────┼─────┼──────┤
│四  │買方為「│花蓮縣花蓮市│花蓮縣花蓮市│3820萬元  │「邱雪玲」、│
│    │黃日月」│福安段地號：│福安段1757、│          │「和佑同實業│
│    │之不動產│1261、1262號│1758、1759、│          │股份有限公司│
│    │買賣契約│權利範圍：  │1760號      │          │」、「林建同│
│    │書      │15518/100000│車位及共同使│          │」印文各 7枚│
│    │        │            │用部分持分17│          │            │
│    │        │            │70號        │          │            │
├──┼────┼──────┼──────┼─────┼──────┤
│五  │買方為「│花蓮縣花蓮市│花蓮縣花蓮市│3920萬元  │「邱雪玲」、│
│    │潘美琪」│福安段地號：│福安段1761、│          │「和佑同實業│
│    │之不動產│1261、1262號│1762、1763、│          │股份有限公司│
│    │買賣契約│權利範圍：  │1764號      │          │」、「林建同│
│    │書      │15518/100000│車位及共同使│          │」印文各 7枚│
│    │        │            │用部分持分17│          │            │
│    │        │            │70號        │          │            │
├──┼────┼──────┼──────┼─────┼──────┤
│六  │買方為「│花蓮縣花蓮市│花蓮縣花蓮市│4250萬元  │「邱雪玲」、│
│    │莊琇如」│福安段地號：│福安段1765、│          │「和佑同實業│
│    │之不動產│1261、1262號│1766、1767、│          │股份有限公司│
│    │買賣契約│權利範圍：  │1768號      │          │」、「林建同│
│    │書      │17868/100000│車位及共同使│          │」印文各 7枚│
│    │        │            │用部分持分17│          │            │
│    │        │            │70號        │          │            │
└──┴────┴──────┴──────┴─────┴──────┘